臺灣臺北地方法院家事判決　　　　　　　 95年度婚字第465號
原　　　告　乙○○
訴訟代理人　藍松喬律師
被　　　告　周均倢即甲○○).
上列當事人間請求離婚事件，本院於民國96年3 月6 日言詞辯論
終結，判決如下：
    主  文
原告之訴駁回。
訴訟費用由原告負擔。
    事實及理由
一、原告主張：（一）兩造於民國73年10月12日結婚，育有一女
    ，已經成年，被告曾於76年間棄原告及女兒於不顧，使原告
    既要上班，又要帶小孩，還要忍受被告不時打電話到辦公室
    騷擾，及打電話辱罵原告父母兄姐，二人感情已經破裂。（
    二）兩造自88年4 月17日遷入台北市市○○道○段106 號6
    樓起，同在一個屋簷下，但不同房，徒有夫妻之名，而無夫
    妻之實，夫妻形同陌路。（三）被告曾於原告返台期間，半
    夜敲門，談判離婚，令原告不堪其擾；又曾於原告返台時，
    徹夜不歸，避不見面，拒絕與原告同居。為此依民法第1052
    條第2 項規定，請求判決離婚等語。
二、被告則以：（一）原告所言不實。（二）原告因任職於大陸
    地區鴻海公司，平時每隔一至二個月回台灣一次，經常往來
    大陸、台灣之間，兩造歷盡辛苦建立起一個家庭，且兩造與
    女兒間關亦良好，原告是一個好丈夫，也是女兒的好父親，
    被告與女兒平日均以電子郵件關心遠在異地之原告。（三）
    近半年來，原告返台期間，經常緊鎖房門，令被告心中至感
    痛苦，曾經半夜敲門，欲同原告說話，聊聊家事，並非談判
    離婚。又原告提起本件離婚訴訟，令被告心裡痛苦，曾於原
    告返家時離開暫時逃避，也希望原告心情平靜。被告當晚係
    到住家附近之誠品書店徹夜看書，原告亦曾至該店探望查證
    ，被告並無於原告返台期間，拒絕同居情事。（四）原告赴
    大陸工作，兩造間無法有親密關係，這是全臺灣很多家庭太
    太心裡的痛。被告深愛原告，兩造女兒亦深愛其父親，希望
    原告能念夫妻、父女之情，繼續維護一個完整的家庭。並聲
    明：請求駁回原告之訴。
三、按婚姻係一夫一妻為營永久共同生活，並使雙方人格得以實
    現與發展之生活共同體。因婚姻而生之永久結合關係，不僅
    使夫妻在精神上、物質上互相依存，並延伸為家庭與社會之
    基礎。婚姻制度植基於人格自由，具有維護人倫秩序、男女
    平等、養育子女等社會性功能，是以婚姻與家庭為社會形成
    與發展之基礎，受憲法制度性保障。又若有民法第1052條第
    1 項所列舉十款判決離婚事由以外之重大事由，難以維持婚
    姻者，夫妻之一方固得請求離婚，但其事由應由夫妻之一方
    負責者，僅他方得請求離婚，此為民法第1052條第2 項定有
    明文。民法第1052條第2 項所稱「有前項以外之重大事由，
    難以維持婚姻者」，係抽象的、概括的離婚事由，此乃緣於
    民國74年修正民法親屬編時，為因應實際需要，參酌各國立
    法例，導入破綻主義思想所增設。但其事由應由夫妻一方負
    責者，僅他方得請求離婚，是其所採者為消極破綻主義精神
    ，而非積極破綻主義。且關於「難以維持婚姻之重大事由」
    ，其判斷之標準為婚姻是否已生破綻而無回復之希望。而婚
    姻是否已生破綻無回復之希望，則應依客觀之標準，即難以
    維持婚姻之事實，是否已達於倘處於同一境況，任何人均將
    喪失維持婚姻意欲之程度而定。至於同條項但書所規定「難
    以維持婚姻之重大事由應由夫妻之一方負責者，僅他方得請
    求離婚」，乃因如肯定有責配偶之離婚請求，無異承認恣意
    離婚，破壞婚姻秩序，且有背於道義，尤其違反自己清白（
    clean hands)　之法理，有欠公允，同時亦與國民之法感情
    及倫理觀念不合，因而採消極破綻主義。倘該重大事由，夫
    妻雙方均須負責時，應比較衡量雙方之有責程度，僅責任較
    輕之一方得向責任較重之他方請求離婚，如有責程度相同時
    ，雙方均得請求離婚，始屬公允，是責任較重之一方應不得
    向責任較輕之之他方請求離婚。（最高法院94年度台上字第
    115 號裁判要旨可供參照）。
四、經查：
（一）兩造結婚多年，育有一名女兒，一家三口自88年4 月17日
      起，即共同居住於台北市市○○道○段106 號6 樓。原告
      因工作關係，需經常往來於台灣、大陸之間，每一至二個
      月返台一次，返台期間，與被告及女兒同住於上址，此為
      兩造所不爭執，則兩造及兩造女兒於原告返台之際，仍共
      同居住一處之事實，應堪認定。
（二）原告曾於79年間向台灣士林地方法院提起離婚訴訟，主張
      被告自75年3 月22日產下女兒羅瑩後，即經常離家出走，
      惡意遺棄原告父女；又精神異常，行為乖張，常以電話辱
      罵原告家人，並意圖殺害原告，致原告及原告父母不堪受
      被告虐待，請求依民法第1052條第2.3.6 款規定，判決兩
      造離婚。經法院審理後，認為被告並無原告所指離婚事由
      ，原告因而受敗訴判決確定，此有台灣士林地方法院79
      年度婚再字第2 號、台灣高等法院80年度家上字第40號判
      決影本附卷可按。由此可知，兩造互動不良已久，婚姻關
      係難謂幸福美滿。
（三）被告主張原告不在台灣之時，兩造及女兒常以書信相互關
      心叮嚀，並分享生活點滴之事實，有被告提出之電子郵件
      等為證，堪認雙方多年來仍有家庭生活及情感依附。
（四）原告主張兩造多年來未曾同房，已無夫妻親密關係，係因
      被告拒絕與原告同處一室，被告甚且於原告返台期間刻意
      離家避不見面。被告除以前詞置辯外，就其徹夜在住家附
      近之誠品書店看書乙事，並提出誠品書店發票影本為證，
      原告於此並未爭執，堪認被告所述非虛。被告泣稱此為臺
      灣許多家庭太太心中之痛，希望原告冷靜面對，回心轉意
      ，共同維持一個完整的家。
五、本院認為兩造聚少離多、互動不良，原告殷切求去，被告一
    心修好，期待重建感情，兩造育有一女，已經成年，仍在學
    中，女兒期待父親團聚，母女二人均深愛原告，兩造家庭亟
    待重建，婚姻破綻尚非不能修補。而兩造聚少離多，係因原
    告工作關係，需長住大陸，每一至二個月始能返台，夫妻、
    父女相處時間短促，家庭生活難以規劃，婚姻破綻誠修復不
    易，然此種狀況，非可歸責於被告之事由所致，若准許原告
    之離婚請求，則無異承認原告赴大陸工作，兩造聚少離多，
    夫妻難有親密關係，即可恣意離婚，破壞婚姻秩序，如此一
    來，非但有背於道義，尤其違反自己清白（clean hands)之
    法理，而欠公允，同時亦與國民之法感情及我國家庭倫理道
    德觀念不合。從而，原告依民法第1052條第2 項規定，訴請
    判決兩造離婚，為無理由，應予駁回。
六、結論：本件原告之訴為無理由，並依民事訴訟法第78條，判
    決如主文。
中　　華　　民　　國　　96　年　　3　　月　　30　　日
                          家事庭法  官  徐麗瑩
以上正本係照原本作成。
如對本判決上訴，須於判決送達後20日之不變期間內，向本院提
出上訴狀。
中　　華　　民　　國　　96　　年　　3　　月　　30　　日
                    　　　　　　書記官　林寶春
